臺灣雲林地方法院民事裁定
111年度抗字第17號
抗  告  人  張鈞傑  
代  理  人  張豊宜  
相  對  人  櫻泰製帽有限公司

法定代理人  蘇明松  

上列當事人間因公司解散事件，抗告人對於民國111年7月13日本
院111年度司字第2號裁定提起抗告，本院裁定如下：　　　　　
   主  文　　　　　　
抗告駁回。
抗告程序費用新臺幣壹仟元由抗告人負擔。
  理  由
一、抗告意旨略以：
  ㈠相對人之法定代理人蘇明松(下稱蘇明松)竟為下列行為，侵
    害抗告人及其他股東利益甚明，且其應盡善良管理人之注意
    義務，為股東爭取利益，卻擅將相對人款項、金錢、利益朋
    分，損及抗告人及其他股東權益：
　⑴如附件1所示，民國110年2月2日移交會計零用金新臺幣(下同
    )27,150元，蘇明松簽收領據，未記載登入相對人之存摺及
    總分類帳內會計項目：1111現金帳冊中。
　⑵如附件2所示，不明支出表如抗告人提出之附表，總分類帳內
    會計項目：1111現金帳冊中每筆支出明細項目（經查110年9
    月3日～110年12月15日，有多筆支出沒明細項目及簽領收據
    或匯款單）。日記帳：相對人之台灣銀行帳戶110年4月6日
    會記項目，其他損失430,30元。日記帳:相對人之台灣銀行
    帳戶110年4月13日會記項目，其他損失211,733元。110年5
    月17日相對人之京城銀行帳戶不明支出186,030元至第三人
    沼泓企業社。110年6月15日相對人之京城銀行帳戶不明支出
    638,869元至第三人沼泓企業社。
  ⑶如附件3所示，第三人沼泓企業社負責人江碧月，係相對人股
    東與蘇明松係夫妻關係，相對人110年5月14日發票號碼：MS
    00000000帽子加工單價10元-沼泓企業社；110年5月30日發
    票號碼：MS00000000查帳50帽子加工單價1元-茂霖企業社；
    110年6月30日發票號碼：MS00000000帽子加工單價1元-茂霖
    企業社；110年8月30日發票號碼：PM00000000帽子加工單價
    1元-茂霖企業社；110年9月15日發票號碼：茂霖企業社、PM
    :00000000、發票金額275,573元，9月15日匯款288,030元帳
    款多匯12,457元。經檢視第三人沼泓企業社、茂霖企業社11
    0年2～12月份度發票及請款明細，第三人沼泓企業社自110年
    3月～12月份總共請款4,098,508元，其中110/6月份～12月份
    進貨請款發票均無數量及單價，僅有標示帽子一批，與第三
    人茂霖企業社之請款相差10倍之多，且實務上過去廠商向相
    對人請款，均會標示清楚代工數量及工法、單價，經會計核
    對無誤後才會付款，而第三人沼泓企業社請款方式卻相當模
    糊，且金額龐大佔比約為相對人110年度營收之3分之1。又
    相對人與第三人翔光製帽股份有限公司(下稱翔光製帽公司)
    間之交易缺乏訂單請款明細數量單價及發票，營業收入有多
    筆短收不符，貨款流向不明，實有掏空相對人之嫌疑。
  ⑷如附件4所示，相對人高薪低報、未替員工加入勞健保、薪資
    發放低於勞基法規定。蘇明松薪資異常，不法得利之意圖，
    110年2～12月份合計11個月支領133萬元異於傳產製帽產業同
    規模相比差距甚大，且其非相對人之經理人。況相對人自11
    0年度2月起，每月皆為虧損狀態，卻無端增加人事成本造成
    公司虧損，在110年2月1日前，相對人每年結算都還能有盈
    餘，於蘇明松將原有管理團隊以不合理之方式解雇後，自行
    經營開始濫發薪資，致使相對人之人事成本大幅上升，而相
    對人章程中規定設立經理人應召開股東會投票過半數同意後
    設立，然相對人從未召開股東會議決定設立經理人或董事及
    經理人之薪資報酬，蘇明松擅自發放高額薪資圖利自身，嚴
    重侵害公司及股東權益並違反善良管理人之責任。
  ⑸如附件5、6、7所示，相對人於110年5月18日以現金支出購置
    禾聯牌冷氣，惟未安裝於相對人營業處所；109年8月至110
    年1月給付律師顧問費60萬元、110年5月19日給付律師勞動
    相關建置費用60萬元，異於常規；110年1月起給付勞務記帳
    士費用高於依般市場行情；110年5月17日租賃汽車支出20萬
    元，然此前相對人編制2台車輛，貨車及廂型車已足夠載送
    貨物及人員使用，110年度營業上並無較過往多出其他需求
    ，卻依舊以公司名義辦理汽車租賃供蘇明松私人用途，損害
    公司及股東權益。
  ⑹如附件8、9、10所示，相對人於102、103、104年間尚有多筆
    貨款未向債務人收取，損害公司及股東權益。
  ㈡抗告人於110年10月5日至相對人查帳，蘇明松拒絕提供公司
    帳冊，經抗告人提告後始於111年1月17日提供查帳，惟多筆
    帳目記載不實，缺乏誠信善盡責任經營，意圖掩飾其不法行
    為。又查帳所提供相對人110年度營業報告書，有蘇明松簽
    章相對人年度虧損159萬元，與經濟部中區辦公室訪談提供
    年度虧損52萬元，金額差異不實達107萬元，依此可證相對
    人公司帳冊記載不實。
　㈢第三人沼泓企業社資本額3萬元，自105年1月至109年12月幫
    相對人代工總金額才148,468元，卻在蘇明松110年2月接管
    相對人經營權後，第三人沼泓企業社110年3月-12月份向相
    對人請款4百多萬元，發票及請款明細不明，兩夫妻有圖謀
    不軌造成相對人重大損失之嫌，共同掏空公司。
　㈣相對人員工10幾人屬小型傳統企業，蘇明松自提月領薪資16-
    20萬元，圖利自己領高薪，造成相對人重大損失之嫌。
　㈤公司帳冊需記載項目清楚，登入正確金額數字，絕無如蘇明
    松所稱與各廠商客戶交易習慣或慣例不盡相同，就可依其個
    人獨特記帳方式，提供不實帳目給會計事務所入帳報稅，造
    成公司無謂高額記帳費之重大損失。爰依法提起抗告，請求
    依公司法第11條解散相對人公司等語，並聲明：
　⑴原裁定廢棄。
　⑵相對人應予解散。　
二、相對人答辯略以：　
  ㈠依非訟事件法第46條、民事訴訟法第488條第3項、第495條之
    1第1項、第441條規定，對原裁定不服提出抗告者，依法必
    須具體敘明應廢棄或變更原裁定之理由，並提出足以認定該
    理由之事實及證據始屬適法。抗告人未具體指摘原裁定不當
    之處，猶執原裁定業已認定屬無理由之主張重複爭執，難認
    已合法提出抗告。
  ㈡抗告人抗告主張蘇明松未盡善良管理人之注意義務，擅將相
    對人款項、金錢，利益朋分，損及抗告人及其他股東利益等
    事由，不僅未見任何提及相對人應予解散之法律規定，亦未
    提及相對人有何事實該當何規定之構成要件，則抗告人究如
    何主張相對人應依法解散，自顯有疑義。又退步言，倘抗告
    人所為抗告意旨之真意係在重申其於原審之主張，惟有關上
    揭主張均與公司法第11條第1項規定未合之論述，相對人已
    於原審逐一答辯不再贅述，原裁定亦已於理由中詳細交代判
    斷之依據及過程，是抗告人未具體說明何以其於原審所為主
    張已該當公司法第11條第1項規定，僅一再重複所提出之事
    實而非法律論述，自難認為有理由。
  ㈢就抗告人主張相對人與第三人沼宏企業社交易往來金額驟增
    ，及翔光製帽公司訂單缺乏請款明細數量單價與發票乙事，
    有掏空公司之嫌云云，惟相對人欲與何廠商、以何方式進行
    交易本屬相對人經營判斷權責，且考量各廠商之交易習慣或
    開立單據之慣例不盡相同，自難以相對人交易之廠商所開立
    之單據上記載與抗告人單方所稱慣例相違，或廠商未開立如
    抗告人所稱之訂單請款明細，即謂蘇明松有掏空公司之情形
    。蓋各廠商與相對人於交易上地位均為對等而互不隸屬，且
    所為各筆交易間亦無相牽連之關係，相對人自無要求交易廠
    商必須配合出具符合如抗告人所稱內容單據之權利。從而，
    不論係第三人沼泓企業社或茂霖企業社或翔光製帽公司，彼
    等究如何簽發單據或記載，即非相對人所能置喙。另蘇明松
    與第三人沼泓企業社負責人江碧月間關係為何，與相對人之
    營業行為有無異常，二者間實無關聯，則抗告人徒以其等二
    人具配偶關係，即謂蘇明松有掏空公司之嫌，並無理由。又
    不論係交易憑據未詳載計算經過、或交易廠商未配合出具訂
    單請款明細，均非屬公司法第11條第1項規定得聲請解散公
    司之合法事由，且該等情形亦均顯不足使相對人發生嚴重損
    害或無法繼續營業之結果。
  ㈣就抗告人主張蘇明松未召開股東會即以高於常情之薪資圖利
    自己、兼之濫發薪資導致相對人人事成本大增部分，惟相對
    人為有限公司而非股份有限公司，公司法並無有限公司應召
    開股東會之相關規定，亦未限制有限公司法定代理人即執行
    業務董事決定公司營業事務必須獲其餘股東同意始得為之，
    而依公司法第108條第4項準用同法第57條規定，蘇明松既具
    辦理公司營業上一切事務之權，當具調整員工薪資之權限且
    毋庸獲其餘股東同意。又有關相對人為激勵員工，而將員工
    實際付出之心力化作對等薪資之作為，實有利於増進員工向
    心力及提升工作品質，且依相對人110年營業報告書所載，
    相對人110年度銷貨收入確有相當幅度之提升，可見相對人
    所為相關經營政策調整已發揮相應之功效等情，相對人業已
    於原審詳予辯明，抗告人徒以其主觀臆測謂相對人因此受有
    重大損害而無法繼續營業，即顯屬多慮。
  ㈤就抗告人主張相對人給付過高之律師費用、記帳費用、將租
    賃車私用等部分，誠如抗告人於原審所提答辯，正是因為相
    對人於抗告人之代理人張豊宜昔日擔任廠長期間有勞動及會
    計體制不完備之缺失，為完善體制以符合相關法令規範，相
    對人方需額外聘請專業律師及記帳士辦理相關作業。蘇明松
    為更新相關制度而聘請專業人士，自難謂無必要或將對相對
    人造成損害。又有關各專業人士基於其服務領域、服務品質
    、專業性、附加內容等，報價本不一而足，自不得以抗告人
    心中所預想之同業水平，即謂相對人此部分支出具異常或構
    成損害。另依相對人110年營業報告書所示，相對人110年度
    之營業收入確實有大幅成長，此即可證相對人確實有業務量
    提升之情事。從而，相對人因此提升加油資費，及另租賃汽
    車辦理送貨及洽談公務等事宜，自屬正當且為維持公司營運
    所必須，且營運成本顯難認屬公司法第11條第1項所指之重
    大損害，則抗告人無端爭執謂相對人受有重大損害故應辦理
    解散云云，自屬無據等語，資為抗辯，並聲明：抗告駁回。
三、經查：　
  ㈠抗告人主張其為相對人之股東，有相對人之公司變更登記表
    在卷可稽，是抗告人提出本件聲請，程序上符合公司法第11
    條第1項之規定，合先敘明。
  ㈡按公司之經營，有顯著困難或重大損害時，法院得據股東之
    聲請，於徵詢主管機關意見及目的事業中央主管機關意見，
    並通知公司提出答辯後，裁定解散，公司法第11條前段定有
    明文。再按公司法第十一條所謂公司之經營，有顯著困難云
    者，係指公司於設立登記後，開始營業，在經營中有業務不
    能開展之原因。如再繼續經營，必導致不能彌補之虧損之情
    形而言（最高法院76年度台抗字第274號裁定意旨參照）。
    又公司股東聲請裁定公司解散，以公司之經營有顯著困難或
    重大損害為前提，而所謂公司之經營，有顯著困難者，例如
    其目的事業無法進行；所謂公司之經營，有重大損害者，例
    如公司之經營產生重大之虧損者而言。
  ㈢經查，抗告人固提出附件1至10主張因蘇明松之作為致損害相
    對人公司及股東之利益，造成相對人重大之損害，而有請求
    法院解散相對人之必要等語，惟綜觀抗告人所提出之主張及
    證據，不外乎係指謫蘇明松就相對人帳目製作是否詳實、收
    入有無短收、支出費用之必要性、合作廠商之選擇等有所疏
    漏及違誤，然經原審函請主管機關經濟部對本件聲請表示意
    見，經濟部表示稱：「有關旨揭公司之營運情形，經本辦公
    室派員實地訪談摘要如下：⒈負責人蘇明松自110年2月1日接
    管公司營運，109年營業收入約1,300萬元（年度盈餘約94萬
    元），110年營業收入約1,800萬元（年度虧損52萬元）；⒉1
    10年度虧損因素包括『支付員工離職補償金、支付勞資及股
    東糾紛律師費用、公司財務委由記帳事務所處理』等（如附
    件1）。⒊次按該公司所送110年12月31日資產負債表顯示（
    如附件2）其資本總額2,700,000元、資產總額5,381,758元
    、負債總額2,605,872元及保留盈餘75,886元，並未有公司
    法第211條第1、2項規定『資本虧損』或『資產不足抵償債務』
    之情事。又據該公司負責人聲稱目前公司營運良好，且無具
    體事證據以認定其經營上有顯著困難或重大損害之情形。⒋
    另按公司法第23條規定：『公司負責人應忠實執行業務並盡
    善良管理人之注意義務，如有違反致公司受有損害者，負損
    害賠償責任。』，準此，公司負責人如未忠實執行業務並盡
    善良管理人之注意義務，以致公司受有損害，股東可檢送具
    體事證訴請法院求償，與公司經營有無顯著困難或重大損害
    係屬二事，並予敘明。」，有經濟部111年7月7日經授中字
    第11133406890號函暨所附之櫻泰製帽有限公司訪談紀錄、
    雲林縣政府勞資爭議調解紀錄、櫻泰製帽有限公司營業報告
    書、109年度及110年度損益及稅額計算表、資產負債表、綜
    合損益表（含明細項目）、營業人銷售額與稅額申報書、營
    業成本明細表等在卷可憑。由上足認相對人並無公司法第11
    條第1項所定之經營有顯著困難或重大損害情形，故聲請人
    本件之聲請，即屬無據。
  ㈣抗告人雖又執前詞主張相對人在蘇明松之經營下虧損159萬餘
    元，造成相對人之重大損害等語，惟公司經營虧損原因眾多
    ，或因大環境景氣不佳營收減少、或因經營策略轉型、或為
    完備公司制度支出增加而致虧損，雖相對人110年度綜合損
    益表顯示虧損159萬餘元，然依相對人110年12月31日資產負
    債表顯示，其資本總額2,700,000元、資產總額5,381,758元
    、負債總額2,605,872元及保留盈餘75,886元，並未有資本
    虧損或資產不足抵償債務之情事甚明，尚難僅因相對人110
    年度出現虧損，即認相對人之經營已達具顯著困難或重大損
    害之程度。
  ㈤又公司治理原則在於尊重公司自治，公司營運方向如未違背
    法令，應尊重公司持有多數股份或出資額股東之意願，如未
    涉及公益，自應尊重公司自治法理，法院應以最少的干預處
    理公司營運及存續問題，始符合公司自治原理。故持有少數
    股份或出資額之股東如對公司營運方向不認同，自可透過相
    關法令規定行使權利，而非要求將相對人強制解散、結束公
    司，徒令公司資產陷入強制清算而不利其餘股東之處境，此
    顯與公司法第11條立法目的相悖。綜觀抗告人抗告之理由，
    應僅係公司股東就公司之經營及業務之具體實行意見尚有所
    歧異，如抗告人對於相對人之公司營運方向不認同，自可透
    過相關法令規定行使權利，或可檢送具體事證訴請法院求償
    ，而非要求將相對人強制解散、結束公司。本件相對人目前
    之公司經營尚無顯著困難或重大損害之情事已如前述，與公
    司法第11條所定由法院以裁定解散公司之要件並不相符。
  ㈥綜上所述，相對人之公司經營，現況並無顯著困難或重大損
    害之情事，抗告人依公司法第11條規定，聲請裁定解散相對
    人公司，於法尚有未合，不應准許。原審駁回抗告人之聲請
    ，核無不當。抗告意旨求予廢棄原裁定，為無理由，應予駁
    回。
四、依非訟事件法第46條、民事訴訟法第495條之1、第449條第1
    項、第95條、第78條裁定之規定，裁定如主文。
中　　華　　民　　國　 111 　年　　9 　　月　　 8 　　日
            民事第二庭  審判長法  官  陳秋如
                              法  官  冷明珍
                              法  官  黃偉銘  
以上正本係照原本作成。
本裁定除以適用法規顯有錯誤為理由，不得再抗告。如提起再抗
告，應於收受後10日內委任律師為代理人向本院提出再抗告狀，
並繳納再抗告費新臺幣1,000元。
中　　華　　民　　國　　111 　年　　9 　　月　　12　　日
                              書記官　林家莉